【裁判字號】    90,裁,62
【裁判日期】    900215
【裁判案由】    土地稅法
【裁判全文】
最  高  行  政  法  院  判  決                        九十年度裁字第六二號
    再 審 原 告   甲○○
    再 審 被 告   臺南縣稅捐稽徵處
    代  表  人    施百齡
右當事人間因土地稅法事件，再審原告對本院中華民國八十八年八月三十一日八十八
年判字第○三三八○號判決提起再審之訴。本院裁定如左︰
    主  文
再審之訴駁回。
訴訟費用由再審原告負擔。
    理  由
按對於確定判決提起再審之訴，依修正前行政訴訟法第三十三條準用民事訴訟法第五
百零一條第一項第四款（現行行政訴訟法第二百七十七條第一項第四款）之規定，必
須表明「再審理由及關於再審理由並遵守不變期間之證據」。所謂表明再審理由，必
須指明確定判決有如何合於修正前行政訴訟法第二十八條所定再審事由之具體情事始
為相當，倘僅泛言有再審事由而無具體情事者，仍難謂已合法表明再審事由，提起再
審之訴，即屬不合法。本件再審原告對本院八十八年判字第○三三八○號判決（下稱
原判決）提起再審之訴略以：再審原告取得系爭土地後，仍繼續作為農業使用，經營
養雞場，僅因適逢雞瘟及不景氣，停養一段期間，其後屏棄舊有雞舍，重新以鋼鐵建
造新雞舍，建地為八一五．五平方公尺，地上舖設水泥，四周用圍牆區隔，以免雞瘟
再度發生。八十五年十二月五日再審被告派員會同農業、地政人員至現地清查時，再
審原告外出不在現場，無法當面釐清，再審被告僅憑外觀已舖上水泥逕自認定本案土
地不作農業使用，自有違誤。又本案件建地面積僅有八一五．五平方公尺，其餘面積
再審被告不能確實認定為非供農業使用，則再審原告未繼續耕作面積未達每宗土地原
免徵土地增值稅土地面積之五分之一，其罰鍰得按實際不繼續耕作面積比率計算，再
審被告不應處以二倍之罰鍰云云。經查：原判決駁回再審原告之訴係以：「原告（即
再審原告，下同）雖主張稱其於取得土地後，係供經營養雞場之用，因適逢雞瘟又遇
不景氣暫停飼養及提供部分土地予整修廠房之親友，暫放拆除鐵線、線材暫放之辯詞
，除未對整修廠房之親友為誰？何廠房在整修？舉證證明，原告泛言僅部分土地暫供
親友放置鐵線、線材之詞，尚非可採。又於八十三年間，原告在系爭土地上雖有新市
鄉公所發給細南工局市自用農舍使字第○一五號使用執照，有附卷房屋平面圖及稅籍
紀錄表影本可稽，然依據被告（即再審被告，下同）新化分處房屋稅稅籍資料之記載
，該部分原告業於八十五年六月二十六日向被告新化分處自行申請拆除，亦有房屋拆
除申報書影本附卷可查，且依附卷之現場照片顯示，系爭土地上現有之鋼鐵造房屋，
其各棟房屋之建築結構型態及設備應係為供作廠房使用而改建者，非供養雞之用。復
該鋼鐵造及木造之房屋五棟，除其中一棟蓋有二層之鋼鐵造房屋，該第二層部分之面
積六○平方公尺按住家用稅率計課房屋稅外，其餘各棟一層部分之面積合計八一五‧
五平方公尺，均係按營業用稅率計課房屋稅，其稅籍資料中並附註有騰達公司之地址
及電話等資料，並在被告新化分處於執行「加強實地查核免稅農地改變用途輔導自動
補稅」方案時，曾按系爭土地上之地址（即新市鄉潭頂村潭頂一一二—一號）以八十
五年五月三十日八五南縣稅新分二字第八五○八七八五五號函，通知原告如有非法變
更之事實應依法向被告自動辦理補稅，該通知之收信回執聯係由「騰錡五金股份有限
公司」所收受，有上開通知暨回執附卷可稽，顯然其時，系爭土地已非依法令變更為
營業使用，原告違章事證明確，其上開主張因適逢雞瘟暫停飼養，以及暫時供親友放
置拆除物品云云，顯非可取。至於原告主張，其未接獲被告依財政部八十二年八月十
一日台財稅第八二一四九三七六五號函釋規定於辦理清查訪通知輔導補稅之通知，被
告不應遽予科處罰鍰云云。惟按依土地稅法第五十五條之二規定處罰，並無於處罰鍰
前應先與發函輔導之先行要件，而上開財政部八十二年八月十一日台財稅第八二一四
九三七六五號函釋係為避免繳納雙方對於涉及土地稅法第五十五條之二違章之案件，
究係納稅義務人於未經檢舉、或調查之前，即自動依稅捐稽徵法第四十八條之一規定
向稽徵機關申請改按一般案件補稅？抑或係相關機關查獲之違章依法應予處罰？認定
滋生疑議，所為之核釋，如經查獲是類違章案件，當事人如未曾自行申請改按一般案
件補稅，則無前揭稅捐稽徵法補稅免罰之適用，輔導函有無核發或送達，應非所問。
此有財政部八十七年十月七日台財稅第八七一九六八二二五號函釋說明在案，故原告
所執被告未予補稅之輔導及逕予裁罰，有所違誤之主張，自不足採。綜上所述，被告
依土地稅法第五十五條之二第一項第三款規定，處原告以原免徵土地增值稅額二倍之
罰鍰計五、七二○、三○○元，於法並無不合，原處分並無違誤，訴願決定及再訴願
決定遞予維持，亦無違誤，原告起訴意旨並無理由，應予駁回。」足認原判決已就其
認定本案建物供工廠使用及其於空地作非農業使用之理由詳予敘明，並無再審之事由
，再審意旨並未指明其有如何合於修正前行政訴訟法第二十八條何款所定再審事由之
具體情事，僅泛言有再審事由而無具體情事者，揆諸首揭說明，其再審之訴自屬不合
法。次按「再審之訴應於二個月內提起之。前項期間，自判決送達時起算，其事由發
生在後或知悉在後者，自發生或知悉時起算。」為修正前行政訴訟法第二十九條所明
定。本件再審原告於八十九年三月二日具狀補充再審理由略稱：土地稅法第五十五條
之二已經修正刪除，本案已提起再審之訴尚未結案，應改判免罰等語，以發現新證據
提起再審之訴，此係獨立之新再審事由，其再審期間應個別計算。經查再審原告係於
民國八十八年九月七日收受原判決，此有郵務送達證書附於該案可稽。再審原告提起
再審之訴之期間，應自八十八年九月八日起算，扣除在途期間六日，迄至八十八年十
一月十三日即已屆滿二個月，再審原告遲至八十九年三月二日始追加提起本件再審之
訴，亦有本院加蓋於訴狀上收文戳記所載日期可考，顯已逾越上開法定不變期間。又
再審原告並未依民事訴訟法第五百零一條第一項第四款（修正前行政訴訟法第三十三
條準用）規定於訴狀內表明關於遵守不變期間之證據，此項法定程式之欠缺且不屬由
審判長限定期間，命其補正之事由，此部分應逕認再審之訴因逾期不合法而予駁回。
況原判決係於八十八年八月三十一日判決確定，土地稅法第五十五條之二則於八十九
年一月二十六日修正刪除，該修正係在原判決確定之後，自無適用餘地，顯非發現新
證據，亦不合再審要件。併此明。
據上論結，本件再審之訴為不合法，爰依行政訴訟法施行法第二條、行政訴訟法第二
百七十八條第一項、第一百零四條、民事訴訟法第九十五條、第七十八條，裁定如主
文。
中    華    民    國     九十        年      二      月      十五       日
                    最 高 行 政 法 院  第 一 庭
                                審 判 長 法  官      黃  綠  星
                                         法  官      鄭  淑  貞
                                         法  官      蔡  進  田
                                         法  官      黃  璽  君
                                         法  官      廖  宏  明
右  正  本  證  明  與  原  本  無  異
                                         法院書記官  彭  秀  玲
中    華    民    國     九十        年      二      月      十六       日


司法院資訊處製作；財團法人民間司法改革基金會備份。
